臺灣屏東地方法院刑事判決
111年度金訴字第33號
公  訴  人  臺灣屏東地方檢察署檢察官
被      告  李宥侖




上列被告因詐欺等案件，經檢察官提起公訴（110年度偵字第751
8號），被告於準備程序中就被訴事實為有罪之陳述，經告知簡
式審判程序之旨，並聽取當事人之意見後，經本院合議庭裁定由
受命法官獨任進行簡式審判程序，判決如下：
    主  文
丙○○犯如附表一編號1至2所示之罪，各處如附表一編號1至2「主
文」欄所示之刑。應執行有期徒刑壹年肆月。
未扣案之犯罪所得新臺幣陸佰陸拾元沒收，於全部或一部不能沒
收或不宜執行沒收時，追徵其價額。
    事  實
一、丙○○、林志勲（另由臺灣屏東地方檢察署檢察官以110年度偵字
    第6090、6807、7917號提起公訴）及真實姓名年籍不詳之詐
    騙集團成員（無證據證明未滿18歲），共同意圖為自己不法
    之所有，基於3人以上共同詐欺取財、一般洗錢之犯意聯絡
    ，由所屬成員於如附表一編號1至2所示之時間，以如附表一
    編號1至2所示之方式施以詐術，致如附表一編號1至2所示之
    受騙者均陷於錯誤，而於如附表一編號1至2所示之時間，分
    別匯款如附表一編號1至2所示之金額至林志勲之中華郵政股
    份有限公司帳號000-00000000000000號帳戶內，再由林志勲
    於如附表二編號1至3所示之提領時間，在屏東縣○○鄉○○○000
    號之新園烏龍郵局，提領如附表二編號1至3所示之金額後，
    於110年5月5日10時40分許，在屏東縣東港鎮南興路與臥龍路口
    之統一超商前，將所提領之贓款新臺幣（下同）132,000元交
    付予丙○○，丙○○再搭乘計程車前往臺中市某處，將132,000
    元輾轉交付詐騙集團成員，隱匿詐欺取財犯罪所得之去向、
    所在，丙○○因此獲得依提領金額0.5%計算之報酬。嗣因如附
    表一編號1至2所示之受騙者發覺有異而報警處理，經警循線
    查悉上情。
二、案經如附表一編號1至2所示之受騙者訴由屏東縣政府警察局
    東港分局報告臺灣屏東地方檢察署檢察官偵查起訴。
    理  由
一、上開犯罪事實，業據被告丙○○於警詢、偵查、本院準備程序
    及審理中坦承不諱（警卷第6至11頁，偵卷第15至17頁，本
    院卷第70、210、229、234頁），核與證人即另案被告林志
    勳、證人即計程車司機楊現、證人即告訴人甲○○、乙○○於警
    詢中之證述互有相符（警卷第12至16、26至30、35至37、52
    至54頁），並有如附表一編號1至2「證據出處」欄所載之證
    據可資佐證；此外，尚有林志勳簽名之提領一覽表、郵局帳
    戶客戶基本資料及歷史交易明細、與「謝秉儒-OK-忠訓貸款
    中心」之通訊軟體LINE對話紀錄文字版，台灣大車隊乘客訊
    息查詢資料、被告搭乘計程車之路線圖，行動電話門號0000
    000000號之通聯調閱查詢單、110年5月5日通聯紀錄，監視
    器錄影畫面擷圖等件在卷可稽（警卷第17至25、55至58、62
    至66頁），足認被告之任意性自白與事實相符，堪為論罪科
    刑之依據，本件事證明確，被告上開犯行堪以認定，應予依
    法論科。
二、論罪科刑：
  ㈠核被告所為，均係犯刑法第339條之4第1項第2款之3人以上共
    同詐欺取財罪、洗錢防制法第14條第1項之一般洗錢罪。
  ㈡被告分別以一行為觸犯3人以上共同詐欺取財、一般洗錢罪，
    為想像競合犯，各應從一重之3人以上共同詐欺取財罪處斷
    。
  ㈢按3人以上共同詐欺取財罪，係侵害個人財產法益之犯罪，其
    罪數計算，依一般社會通念，應以被害人數、被害次數之多
    寡，決定其犯罪之罪數。是被告所犯各次3人以上共同詐欺
    取財犯行間，犯意各別，行為互殊，應予分論併罰。
  ㈣被告與林志勲及其他詐騙集團成員間，有犯意聯絡及行為分擔
    ，應論以共同正犯。
  ㈤被告關於一般洗錢犯行均於本院審理中自白，符合洗錢防制
    法第16條第2項減輕其刑之規定，雖因從一重之3人以上共同
    詐欺取財罪處斷，且無以一般洗錢罪之最輕本刑形成處斷刑
    之情形，已無再依前揭規定減輕其刑之必要與空間，仍將於
    量刑時審酌。
  ㈥爰審酌被告正值青壯年，不循正當途徑賺取錢財，為貪圖不
    法利得，共同與本案詐騙集團成員以詐術騙取告訴人2人之
    金錢，犯罪所生之危害程度非輕，所為實屬可議。被告未能
    與告訴人2人達成和解、調解或賠償所受損害，應為其不利
    之考量。惟念及被告犯後坦承犯行（含一般洗錢罪）。兼衡
    被告在本案犯罪中所扮演之角色、參與犯罪之程度、犯罪動
    機、目的、手段、告訴人2人所受損害、被告於本院審理中
    自陳之智識程度與生活狀況（本院卷第234頁）等一切情狀
    ，各量處如附表一編號1至2「主文」欄所示之刑。另衡以被
    告所犯2罪之罪名相同，收取及轉交犯罪所得之時間均為110
    年5月5日，考量整體犯罪過程之各罪關係、所侵害法益之同
    一性、數罪對法益侵害之加重效應及罪數所反應行為人人格
    及犯罪傾向等情狀，予以綜合判斷，定其應執行之刑如主文
    所示。
三、沒收：
  ㈠被告之報酬係依提領金額0.5%計算為660元（計算式：132,00
    0*0.5%=660），並已實際收取，業據被告於本院準備程序中
    供承明確（本院卷第210頁），且未扣案，應依刑法第38條
    之1第1項前段、第3項規定宣告沒收，於全部或一部不能沒
    收或不宜執行沒收時，追徵其價額。
  ㈡至前述132,000元均已輾轉交付詐騙集團成員，無證據證明屬
    於被告所有；另留存於林志勳郵局帳戶中之100元，則因該
    帳戶業經列為警示帳戶，有歷史交易明細附卷可證（警卷第
    19頁），亦無證據證明該100元屬於被告所有，皆無庸依洗
    錢防制法第18條第1項規定於被告罪刑項下宣告沒收。
四、不另為免訴諭知：
　㈠公訴意旨另略以：被告基於參與犯罪組識之犯意，於110年5月5
    日前某日起，加入真實姓名年籍不詳暱稱「林玲惠」、「林家慧
    」及林志勲等人所組成之3人以上詐騙集團，且此詐騙集團各
    階段均由不同成員負責，以分散風險，組成具有「組織性」
    之結構性犯罪集團以牟取不法利益。因認被告另涉犯組織犯罪
    防制條例第3條第1項後段之參與犯罪組織罪嫌等語。
　㈡按案件曾經判決確定者，應諭知免訴之判決，刑事訴訟法第3
    02條第1款定有明文。次按行為人於參與犯罪組織之繼續中
    ，先後加重詐欺數人財物，因行為人僅為一參與組織行為，
    侵害一社會法益，應僅就首次犯行論以參與犯罪組織罪及加
    重詐欺罪之想像競合犯，而其後之犯行，乃為其參與組織之
    繼續行為，為避免重複評價，當無從將一參與犯罪組織行為
    割裂再另論一參與犯罪組織罪，而與其後所犯加重詐欺罪從
    一重論處之餘地（最高法院107年度台上字第1066號判決意
    旨參照）。
　㈢查被告前因參與犯罪組織犯行，經臺灣臺中地方法院以110年
    度原金訴字第53號判決確定一情，有臺灣高等法院被告前案
    紀錄表、該判決附卷可考（本院卷第149至150、155至174頁
    ）。依該判決之記載，被告係將贓款交付真實姓名年籍不詳
    、暱稱「水」之人（本院卷第150頁），被告則於本院準備
    程序中供稱：我只有參加過1個詐騙集團，「水」、「M」、
    「@傑」都是同一個集團的人等語（本院卷第71、210頁），
    於警詢中亦供稱：我把錢交給對方，對方就會把錢給我，但
    我不知道他叫什麼名字，我只有他聊天軟體飛機的暱稱「水
    」等語（警卷第10頁），參以被告本案犯行與該判決所載被
    告參與之分工均係負責轉交贓款，時間亦相距不久，堪信被
    告所述其僅參與同一犯罪集團一節非虛，復無證據證明被告
    於參與期間曾有自首或脫離該犯罪組織之情事，則被告前述
    犯行依上開說明，為避免重複評價，不應再另論一參與犯罪
    組織罪。檢察官就此重複起訴，本應為免訴之諭知，惟此部
    分若成立犯罪，與被告前述犯行有想像競合之裁判上一罪之
    關係，爰不另為免訴之諭知。
據上論斷，應依刑事訴訟法第273條之1第1項、第299條第1項前
段，判決如主文。
本案經檢察官翁逸玲提起公訴，檢察官王光傑、楊婉莉到庭執行
職務。
中　　華　　民　　國　　111 　年　　10　　月　　27　　日
                    刑事第二庭　法　官　楊子龍
以上正本證明與原本無異。
如不服本判決應於收受判決後20日內向本院提出上訴書狀，並應
敘述具體理由；其未敘述上訴理由者，應於上訴期間屆滿後20日
內向本院補提理由書（均須按他造當事人之人數附繕本）「切勿
逕送上級法院」。
中　　華　　民　　國　　111 　年　　10　　月　　27　　日
                                書記官  鄭嘉鈴
附錄論罪科刑法條：
刑法第339條之4
犯第339條詐欺罪而有下列情形之一者，處1年以上7年以下有期
徒刑，得併科1百萬元以下罰金：
一、冒用政府機關或公務員名義犯之。
二、三人以上共同犯之。
三、以廣播電視、電子通訊、網際網路或其他媒體等傳播工具，
    對公眾散布而犯之。
前項之未遂犯罰之。
洗錢防制法第14條
有第二條各款所列洗錢行為者，處7年以下有期徒刑，併科新臺
幣5百萬元以下罰金。
前項之未遂犯罰之。
前二項情形，不得科以超過其特定犯罪所定最重本刑之刑。
附表一：
編號 受騙者 詐騙方式 匯款時間 匯款金額 證據出處 主文 1 乙○○ 詐騙集團成員於110年5月1日20時59分許，以通訊軟體LINE名稱「林玲惠」與乙○○加為好友，誆稱：辦理貸款需繳交費用云云，致乙○○陷於錯誤，而依指示，於右列時間，匯款右列金額，至林志勲郵局帳戶。 110年5月5日9時14分許 50,000元 ①臺北市政府警察局松山分局中崙派出所受理詐騙帳戶通報警示簡便格式表 ②內政部警政署反詐騙諮詢專線紀錄表 ③受理各類案件紀錄表 （警卷第31至34頁） 丙○○犯三人以上共同詐欺取財罪，處有期徒刑壹年貳月。    110年5月5日9時16分許 46,000元   2 黃雅玲 詐騙集團成員於110年5月4日某時，以LINE名稱「林家慧」與黃雅玲加為好友，誆稱：辦理貸款需繳交費用云云，致黃雅玲陷於錯誤，而依指示，於右列時間，匯款右列金額，至林志勲郵局帳戶。 110年5月5日9 時14分許 36,100元  ①內政部警政署反詐騙諮詢專線紀錄表 ②金融機構聯防機制通報單 ③桃園市政府警察局龜山分局迴龍派出所受理詐騙帳戶通報警示簡便格式表 ④轉帳明細擷圖 ⑤LINE對話紀錄擷圖 （警卷第38至51頁） 丙○○犯三人以上共同詐欺取財罪，處有期徒刑壹年壹月。 
附表二：
編號 提領時間 提領金額 1 110年5月5日9時 28分許 60,000元 2 110年5月5日9時 29分許 60,000元 3 110年5月5日9時 30分許 12,000元